臺灣臺北地方法院刑事判決　　　　　　　　　　　　　九十年度易字第一八九八號
　　公　訴　人　臺灣臺北地方法院檢察署檢察官
　　被　　　告　甲○○
　　輔　佐　人　乙○○
　　即被告之兄
右列被告因竊佔案件，經檢察官聲請簡易判決處刑（九十年度偵字第七三一四號），
嗣經本院受理後（九十年度簡字第三六八一號），認為不宜以簡易判決處刑，而改以
通常程序審理，本院判決如左：
    主  文
甲○○無罪。
    理  由
一、本件公訴意旨略以：被告甲○○基於概括犯意，意圖為自己不法之利益，連續自
    民國八十九年七月間起至九十年二月一日止，在台北市大安區○○○路○段六十
    七號旁之騎樓地，陳列販賣服飾以牟利，影響附近行人交通，警員再三取締，皆
    不予理會。嗣於九十年二月一日十三時五十八分許，在上址又佔用騎樓道路，擺
    攤販賣衣物阻礙行人交通，而為警查獲。因認被告甲○○上開之行為涉有刑法第
    三百二十條第二項之竊佔罪嫌。
二、按犯罪事實應依證據認定之，無證據不得推定其犯罪事實。又不能證明被告犯罪
    者，應諭知無罪之判決，刑事訴訟法第一百五十四條、第三百零一條第一項分別
    定有明文。又事實之認定，應憑證據，如未能發現相當證據，或證據不足以證明
    ，自不能以推測或擬制之方法，為裁判基礎（最高法院四十年台上字第八六號判
    例參照）。另認定犯罪事實所憑之證據，雖不以直接證據為限，間接證據亦包括
    在內；然而無論直接或間接證據，其為訴訟上之證明，須於通常一般之人不致有
    所懷疑，而得確信其為真實之程度者，始得據為有罪之認定，倘其證明尚未達到
    此一程度，而有合理之懷疑存在時，即無從為有罪之認定，亦有最高法院七十六
    年台上字第四九八六號判例可資參照。次按，刑法第三百二十條第二項之竊佔罪
    ，係以行為人意圖為自己或第三人不法之利益，而竊佔他人之不動產，為其構成
    要件。本罪既因不動產與動產之不同，而規定於同條第一項竊盜罪之後，則其竊
    佔之意義，應參考竊盜罪之規定而為解釋。茲竊盜罪係行為人意圖為自己或第三
    人不法之所有，而竊取他人之動產，為其構成要件。兩者對照以觀，竊盜動產須
    有不法所有之意圖，而基於不法取得之故意，並有不法取得之行為，亦即破壞原
    持有支配關係，而建立新持有支配關係，將該動產置於自己實力支配之下。竊佔
    不動產須有不法利益之意圖，而基於不法佔有使用之故意，並有不法佔有使用之
    行為。其不法利益固不必至不法所有之程度，惟仍必須行為人有擅自佔有使用以
    獲利之意思始可；而其不法佔有使用，必須破壞原佔有支配關係，而建立新佔有
    支配關係，將該不動產置於自己實力支配之下；是其竊佔行為應於己力支配他人
    不動產之時完成，與竊盜罪係將他人支配下之動產移置於自己支配下而完成者，
    並無二致（最高法院二十五年上字第七三七四號判決可資參照）。再者，由於不
    動產與動產本質之不同，不動產之新佔有支配關係須具有繼續性及排他性，始足
    當之。蓋不動產無法移動，其持有關係之破壞與建立並不明顯；非有繼續性，難
    以知悉其係繼續使用或一時利用；非有排他性，無從得悉係佔為己用或與他人共
    同利用。如行為人僅係對該地一時利用，或與他人共同利用，並無繼續使用或排
    他使用之意思，即非竊佔，自難以該罪相繩。
三、公訴意旨認被告甲○○涉有刑法第三百二十條第二項之竊佔犯行，無非係以：右
    揭犯罪事實，業據證人即取締員警戊○○、丙○○及巡官丁○○證述在卷，且有
    告發單及勸告書附卷可稽為其主要論據。訊據被告甲○○固不否認有於右揭時、
    地設攤販賣服飾之事實，然堅詞否認有公訴意旨所指之竊佔犯行，辯稱：其並無
    竊佔之故意等語。
四、經查：被告甲○○於前開時地設攤販賣服飾而為警取締之事實，業經被告甲○○
    自承在卷，復經證人戊○○、丙○○及丁○○於偵審中證述在卷，並有勸告書、
    台北市政府警察局舉發違反道路交通管理事件通知單及大安分局和平東路派出所
    取締竊佔道路案採證照片在卷可稽。然被告甲○○於本院九十一年一月二十三日
    調查中供稱：「（問：是否每天在該處擺攤？）我一個禮拜固定去該處擺攤三次
    ，哪幾天不固定，有時有去，有時沒有去。」、「（問：每次去擺攤多久？）我
    擺早上，下午我就收攤了。」、「（問：用什麼東西放置物品？）我直接將衣物
    放置在地上，我沒有用任何架子。」等語，核與證人即取締員警戊○○於本院九
    十一年三月六日調查中證稱：「（問：你到該處取締設攤的經驗，他設攤情形？
    ）他是將衣服擺在石墩上及手堆車上，手堆車放在騎樓上與機車並排，有些衣服
    掛在騎樓地的柱子上。」、「（問：根據你取締的經驗，被告的設攤時間？）最
    早發現是早上九點到下午二、三點左右。」、「（問：被告收攤後，現場有無遺
    留何物？）他有時會遺留塑膠袋，但不知道是否他所有，衣服都會拿走，手堆車
    也會推走，但是鐵絲網沒有拿掉。」、「（問：鐵絲網擺設面積？）一個柱子框
    起來的範圍，是以鐵線將柱子環繞一圈。」、「（問：被告除以鐵圈外，現場尚
    放置何物？）有板凳，但是被告離開時板凳會帶走。」、「（問：被告是否每天
    擺設？）不一定。」、「（問：有無固定時間擺設？）不一定的日子，一個禮拜
    大概擺三到四天。」等語相符；又依卷附之現場照片所示，被告甲○○所使用之
    手推車之下掛有車輪，為可移動式之攤位，並非固定之設備，且未於該處架設或
    建築任何永久性、常設性建築物或其他地上物，另就其擺放位置觀之，其周遭尚
    有機車停放及其他攤位擺設，足見被告甲○○並無在固定之範圍及位置以固定之
    設備長期固定佔據一定位置及範圍以排除他人進入或使用之行為，自難認其佔有
    支配關係有何繼續性及排他性可言。綜上所述，被告甲○○以活動式之手推車設
    攤之行為，既未以固定設備長期佔據固定之範圍及位置設攤，主觀上尚難認有何
    長期竊佔該土地之意思，客觀上亦無長期佔據排除他人使用該土地之行為，自難
    以竊佔罪名相繩。此外，復查無其他積極證據足認被告甲○○有何竊佔之犯行，
    揆諸前揭之說明，自應為被告無罪之諭知。
據上論斷，應依刑事訴訟法第四百五十二條、第三百零一條第一項前段，判決如主文
。
本案經檢察官張安箴到庭執行職務。
中    華    民    國      九十一        年      五      月      十七    日
                                      臺灣臺北地方法院刑事第九庭
                                          法  官  黃雅君
右正本證明與原本無異。
如不服本判決，應於判決送達後十日內向本院提出上訴狀(應抄附繕本)。告訴人
或被害人如對於本判決不服者，應具備理由請求檢察官上訴，其上訴期間之計算
係以檢察官收受判決正本之日期為準。
                                          書記官  陳怡如
中    華    民    國      九十一        年      五      月      十七    日
